臺灣臺北地方法院行政訴訟判決　
110年度交字第563號
原      告  黃文良  

被      告  臺北市交通事件裁決所

代  表  人  蘇福智  
上列當事人間交通裁決事件，原告不服被告民國110年11月4日北
市裁罰字第22-A01P2E001號裁決，提起行政訴訟，本院判決如下
：
    主  文
原告之訴駁回。
訴訟費用新臺幣參佰元由原告負擔。　　
    事實及理由
壹、程序部分
　　本件屬交通裁決事件，爰依行政訴訟法第237條之7規定，不
    經言詞辯論，逕為判決。
貳、實體部分　　
一、事實概要：
　　原告駕駛000-0000號普通重型機車（下稱系爭車輛），於民
    國110年9月23日下午6時6分許，在臺北市重慶北路2段與民
    權西路口，因紅燈迴轉，被臺北市政府警察局大同分局 （
    下稱舉發機關）員警攔停，依道路交通管理處罰條例（下稱
    道交條例）第53條第1項規定，以掌電字第A01P2E001號舉發
    違反道路交通管理事件通知單（下稱系爭舉發單），舉發原
    告有「紅燈迴轉」之違規行為，並載明應到案日期為110年1
    0月23日前。嗣原告於110年10月18日向被告提出申訴，經被
    告函請舉發機關就原告陳述事項協助查明，舉發機關函復依
    規定舉發尚無違誤；原告於110年11月4日向被告申請開立裁
    決書，被告於同日以原告於上開時、地有「駕車行經有燈光
    號誌管制之交岔路口闖紅燈」之違規事實，依道交條例第53
    條第1項，以北市裁罰字第22-A01P2E001號裁決書（下稱原
    處分）對原告裁處罰鍰新臺幣（下同）1,800元，並記違規
    點數3點，原處分於同日對原告送達。原告不服，於110年11
    月5日向本院提起行政訴訟。
二、原告起訴主張：
　　原告係面對紅燈時，將系爭車輛熄火，以牽引機車方式循綠
    燈方向之人行道穿越，至對向車道後再發動引擎騎乘系爭車
    輛。「駕駛」機車是指操作、操控原本機械所提供的動力，
    而使機械移動。原告當日機車未發動，係憑人力以手推車方
    式牽引，依交通部65年10月12日交路(65)字第10858號函釋(
    僅藉人力推動穿越道路時，可視同行人走路行為，並應遵守相關行
    人管制規定)，即「視同行人」，如有違處，頂多依相關行
    人管制規定處理。本件舉發機關110年10月25日函覆被告，
    所引用之闖紅燈行為認定原則，僅係台北市政府警察局109
    年11月13日函交通部之研商會議紀錄，據引為裁罰標準實有
    爭議，「駕駛」行為一詞目前交通法令釋義不明，實務上見
    解不一，員警應先確認機車是否為發動狀態，是否僅憑人力
    與以推動方式行進，若是，應適用行人管制規定等情，並聲
    明：原處分撤銷。
三、被告則以：
　　卷查本案經舉發機關就違規事實查復，依臺北市政府警察局
    109年11月13日北市警交字第1093102026號函發交通部研商
    「闖紅燈行為之認定原則」會議紀錄略以：「機、慢車駕駛
    人面對圓形紅燈，以牽引騎乘方式至其他非為紅燈號誌行向
    之道路後繼續騎乘，即視為闖紅燈之行為」。查系爭車輛於
    110年9月23日18時6分許行經臺北市重慶北路2段與民權西路
    口，因違規紅燈迴轉，舉發機關員警目視後當場攔停據以舉
    發，並無違誤。原告陳述渠係牽引機車過馬路非為紅燈迴轉
    ，認為員警舉發錯誤等情，惟據舉發員警職務報告記載，員
    警所見非駕駛人（即原告）所稱機車熄火以牽引方式迴轉，
    而是原告未熄火以騎乘方式迴轉，並檢附監視器影像佐證。
    又即使如原告所稱係以牽引車輛方式逕行穿越停止線，沿行
    人穿越道迴轉，惟查交通部65年10月12日交路(65)字第10858
    號函釋略以：「機器腳踏車或腳踏車駕駛人，如因『機件失靈』或
    『其他事故』，僅藉人力推動穿越道路時，可視同行人走路行為，
    並應遵守相關行人管制規定。」，本案原告機車並未因「機
    件失靈」或「其他事故」喪失動力，不符合上開函釋規範之
    情形，故仍應回歸前開內政部警政署101年10月26日警署交字
    第1010148162號函釋內容，依道交條例第53條第1項規定舉
    發等語置辯，並聲明：原告之訴駁回。
四、本院之判斷：
㈠、按道交條例第53條第1項規定：「汽車駕駛人，行經有燈光號
    誌管制之交岔路口闖紅燈者，處新臺幣1,800元以上5,400元
    以下罰鍰。」。又道交條例第63條第1項第3款規定：「汽車
    駕駛人有下列各款所列條款之一者，除依原條款處罰鍰外，
    並予記點：…三、有第43條、第53條或第54條情形之一者，
    各記違規點數3點。」。又機車駕駛人，行經有燈光號誌管
    制之交岔路口闖紅燈，期限內繳納或到案聽候裁決者，依違
    反道路交通管理事件統一裁罰基準及處理細則第2條第2項所
    定之違反道路交通管理事件統一裁罰基準表之規定，應對該
    機車駕駛人處以新臺幣1,800元之罰鍰，並記違規點數3點。
㈡、復按汽車駕駛人駕駛汽車，應遵守道路交通標誌、標線、號
    誌之指示，道路交通安全規則第90條前段定有明文。又按車
    輛面對圓形紅燈表示禁止通行，不得超越停止線或進入路口
    ，道路交通標誌標線號誌設置規則第206條第5款定有明文。
    又交通部82年4月22日交路字第009811號函說明二略以：「
    為促使駕駛人回歸於對標線之認知，同時兼顧執法技術層面
    與大眾接受程度，茲將面對圓形紅燈時超越停止線或闖紅燈
    之認定敘述如后提供參考：（一）車輛面對圓形紅燈時仍逕
    予穿越路口至銜接路段，含左轉、直行、迴轉及右轉（依箭
    頭綠燈允許行駛者除外）即視為闖紅燈之行為。」。
㈢、經查，原告駕駛系爭車輛，於110年9月23日下午6時6分許，
    在臺北市重慶北路2段與民權西路口，因有「駕車行經有燈
    光號誌管制之交岔路口闖紅燈」之違規行為，遭舉發機關執
    勤員警製單舉發，原告雖提出申訴不服舉發，惟經被告函請
    舉發機關查明原告陳述情節及違規當時情形後，仍認違規事
    實明確，乃依道交條例第53條第1項規定，以原處分裁處原
    告罰鍰1,800元，並記違規點數3點等情，有系爭舉發單（本
    院卷第39頁）、原告申訴資料（本院卷第41-42頁）、舉發
    機關110年10月25日北市警同分交字第1103033750號函（本
    院卷第49-50頁）、原處分（本院卷第53頁）、採證照片（
    本院卷第63-64頁）、舉發機關員警答辯報告表（本院卷第6
    2頁）、採證光碟（本院末頁證件存置袋）在卷可稽，核堪
    採認為真實。
㈣、復查，依舉發機關員警答辯報告表（見本院卷第62頁），舉
    發員警於110年9月23日下午6時4分許，在重慶北路二段與民
    權西路口，發現原告未熄火紅燈迴轉，遂予以攔停並依法舉
    發。按員警舉發本件闖紅燈之交通違規，並不以攝影或照相
    之科學儀器存證為其要件，亦不以舉發錄影或照片為唯一之
    證明方法，若強求各種交通違規行為均需以清晰影片或照片
    為其裁罰依據，事實上殆不可行，蓋諸多違規行為之發生係
    難以預期，違規狀態稍縱即逝，無法期待舉發警員就一瞬間
    突發之交通違規行為，於發現後能即時攝影取證，事實上僅
    能仰賴舉發員警親身目視所見為之，別無其他舉證之可能，
    復倘查無其他證據顯示本件舉發員警有誤認或故意構陷之情
    事，自難以舉發員警無法提出其他證據佐證，即認其所述不
    可採信。本院復查無任何證據足資證明舉發機關或舉發員警
    有何捏造事實違法取締之不法情事，則應認舉發員警本其維
    護交通秩序、安全職責所為舉發之違規情節，足堪採為憑信
    。復依舉發機關所提供之監視器錄影畫面之截圖（見本院卷
    第63頁），可見原告乃駕駛系爭車輛於紅燈時左轉進入車道
    ，並無如原告所述熄火牽引機車之情形。準此，原告確有於
    上開時、地，於面對圓形紅燈左迴轉之事實甚明，依前揭道
    交條例第53條第1項、道路交通安全規則第90條規定及交通
    部82年4月22日交路字第009811號函釋，其確有「駕車行經
    有燈光號誌管制之交岔路口闖紅燈」之違規行為無訛，被告
    據此裁罰原告，洵屬適法有據。
㈤、本件原告雖主張，其係面對紅燈時，將系爭車輛熄火，以牽
    引機車方式循綠燈方向之人行道穿越，至對向車道後再發動
    引擎騎乘系爭車輛，其行為非屬駕駛，應視同行人，以行人
    管制規定處罰云云。惟縱原告所述屬實，其係以牽引機車方
    式進入對向車道，按道交條例第53條第1項之規範主體為「
    汽車駕駛人」，係為與汽車所有人區別（參道交條例第65條
    第1 項、道路交通安全規則第7 條），而「汽車」係指在道
    路上不依軌道或電力架線而以原動機行駛之車輛（包括機車
    ）（參道路交通安全規則第2條第1項第1款、道交條例第3條
    第8款）。至道交條例第3條第8款、道路交通安全規則第2條
    第1項第1款明定汽車係「以原動機行駛之車輛（包括機車）
    」，僅係區辦「汽車」與「行人、慢車」之不同，與駕駛之
    定義無涉，汽車亦不因無駕駛行為或更易駕車之方式，而變
    更其汽車之性質，重點毋寧係汽車駕駛人有無「行駛經過」
    有燈光號誌管制之交岔路口行為。如以原動機行駛之車輛駕
    駛人，行經有燈光號誌管制之交岔路口，面對圓形紅燈未予
    停止，無論駕駛人係在車內繼續以機械動力移動車輛，或下
    車以人力、牽引推動車輛之方式超越停止線或進入路口，因
    該行為係整體連貫性之行為，自仍構成闖紅燈。是縱使原告
    係在紅燈後牽引機車通過路口，再以牽引方式沿斑馬線左轉
    ，只要原告面對圓形紅燈未予停止，逕以牽引機車之方式進
    入路口，因該行為屬整體連貫性之行為，揆諸上開說明，自
    仍構成闖紅燈之違規行為，原告主張，並不足採為撤銷原處
    分之理由。
五、綜上所述，原告於事實概要欄所載時、地，有如事實概要欄
    所示之違規行為，事證明確，經被告於110年11月4日依道交
    條例第53條第1項，以原處分裁處原告罰鍰1,800元，並記違
    規點數3點，核無違誤。原告訴請撤銷原處分，為無理由，
    應予駁回。
六、本案判決基礎已臻明確，兩造其餘攻擊防禦方法及訴訟資料
    ，經本院審核後，認與判決結果不生影響，且無調查之必要
    ，爰不一一論述及調查，併此敘明。
七、第一審裁判費為300元，依法應由敗訴之原告負擔，且係原
    告於起訴時繳納，爰確定第一審訴訟費用如主文第2項所示
    。
八、結論：原告之訴為無理由，依行政訴訟法第98條第1項前段
    、第237條之8第1項，判決如主文。
中　　華　　民　　國　　111 　年　　1 　　月　　26　　日
                  行政訴訟庭　　法　官　張瑜鳳
以上正本係依原本作成。
如不服本判決，應於判決送達後20日內，以原判決違背法令為理
由，向本院提出上訴狀並表明上訴理由（原判決所違背之法令及
其具體內容或依訴訟資料可認為原判決有違背法令之具體事實）
，並繳納上訴裁判費新臺幣750 元。
其未載明上訴理由者，應於提出上訴後20日內，向本院補提理由
書（上訴狀及上訴理由書均須按他造人數附繕本）；如未按期補
提上訴理由書，則逕以裁定駁回上訴。　　　　　　　　　
中　　華　　民　　國　　111 　年　　1 　　月　　26　　日
                                書記官  林劭威